臺灣基隆地方法院民事判決　九十二年度簡上字第三五號
　　上　訴　人　甲○○
　　訴訟代理人　丙○○
　　被上訴人　　喜市公寓大廈管理委員會
?
　　法定代理人　張信鴻
　　訴訟代理人　許世正律師
當事人間請求損害賠償事件，上訴人對於中華民國九十二年八月七日臺灣基隆地方法
院基隆簡易庭九十一年度基簡字第一三○號第一審判決提起上訴，本院第二審合議庭
於九十三年一月十九日言詞辯論終結，判決如下：
    主      文
原判決關於駁回上訴人後開第二項之訴部分，及該部分假執行之聲請，暨訴訟費用之
裁判廢棄。
被上訴人應給付上訴人新台幣貳拾萬柒仟貳佰柒拾元，及自民國九十一年三月十六日
起至清償日止，按週年利率百分之五計算之利息。
其餘上訴駁回。
第一、二審訴訟費用由被上訴人負擔三分之二，餘由上訴人負擔。
    事      實
甲、上訴人方面：
一、聲明：求為判決：
    （一）原判決廢棄。
    （二）被上訴人應給付上訴人新台幣（下同）三十萬七千二百七十元，及自起訴
          狀繕本送達翌日起至清償日止，按週年利率百分之五計算之利息。
二、陳述：除與原判決記載相同者，茲引用之外，補稱：
    （一）被上訴人私自劃設行人穿越道，因該設施不當（即油漆平面太厚等），導
          致該社區住戶騎乘機車常滑倒受傷，嗣經提管委會建議投保第三人意外責
          任險，足見被上訴人所為確有不當，且對上訴人因騎車經過該處造成滑倒
          而受傷，有相當因果關係，況之前已有案例可循，被上訴人亦自認有所疏
          失。
    （二）該行人穿越道於九十年十月五日發生本事故後，被上訴人管委會隨即要求
          張永樂拆除白色油漆部分，意圖卸責，並在九十二年一月十六日至同年月
          十八日全部刨除重新施工，即未再劃設行人穿越斑馬線，如非引起爭議，
          被上訴人亦無刨除之理，足見上訴人滑倒係因該行人穿越道設施不當所造
三、證據：除援用第一審所提證據外，補提喜市社區公共設施設計不良常發生意外說
    明書、喜市社區公共設施第三人意外責任險投保建議案、喜市社區服務中心九十
    年十月份總幹事工作報告、管理委員會第四屆六月份例會議紀錄、同德中醫診所
    醫療費用明細、診斷證明書、薪資單、人員留職停薪表申請單、留職停薪證明、
    在職證明各一件（均影本）為證，並聲請訊問證人張永樂。
乙、被上訴人方面：
一、聲明：求為判決駁回上訴。
二、陳述：除與原判決記載相同者，茲引用之外，補稱：管委會係因很多住戶反應系
    爭行人穿越道設置處為下坡，下雨容易滑倒，有危險之虞，所以才請人拆除，但
    是否認上訴人係因行人穿越道設置不當而滑倒。
三、證據：援用第一審所提證據。
    理      由
一、本件被上訴人之法定代理人原為乙○○，嗣後變更為張信鴻，並由張信鴻聲明承
    受訴訟，合先敘明。
二、本件上訴人主張其為「喜市社區」住戶，於民國九十年十月五日中午，騎乘機車
    行經社區內基隆市○○路八五巷一弄九號前丁字路口，因被上訴人自行劃設行人
    穿越道之油漆厚度、面積過大且易滑，致使上訴人騎車滑倒，因而受有右踝挫傷
    、腓骨遠端骨折之傷害，受有下列損害：（一）醫療費用：原告受傷後赴基隆長
    庚醫院就醫支出醫藥費七千八百一十三元，於新昆明醫院就診支出醫療費用二千
    二百七十二元，於華泰中醫診所就診支出醫療費五千七百九十元，於同德中醫診
    所就診支出醫療費用三千零五十元，共計一萬八千九百二十五元；（二）增加生
    活需要：上訴人因跌倒受傷，不良於行，必須搭乘計程車往來就醫，支出車費四
    千三百四十五元；（三）減少工作收入：上訴人受傷前每月平均工資為一萬六千
    七百五十元，受傷後經醫囑必須休養八個月方能康復，因此自九十年十月五日起
    至九十一年六月五日止辦理留職停薪，減少工作收入一十三萬四千元；（四）精
    神慰撫金：被上訴人不當劃設交通標線，致上訴人騎乘機車滑倒，右腳骨折，無
    法工作，且需長期治療，精神痛苦，而被上訴人事後對於上訴人之傷勢，不聞不
    問，更令上訴人氣憤，故請求精神慰撫金一十五萬元，合計三十萬七千二百七十
    元，爰依民法第一百八十四條第一項、第一百九十三條、第一百九十五條規定，
    請求被上訴人賠償損害（按上訴人起訴請求被上訴人賠償之金額，其中醫療費用
    原為四萬三千九百八十元，其餘同前，共計為三十三萬八千二百元，嗣於本院第
    二審合議庭審理中，醫療費用之請求縮減為一萬八千九百二十五元，餘均不變，
    合計為三十萬七千二百七十元，核與民事訴訟法第二百五十五條第一項第三款之
    規定相符，應予准許，附予敘明）。被上訴人則以該社區斑馬線的施工，均依照
    標準設置，否認上訴人係因行人穿越道設置不當而滑倒，管委會係因很多住戶反
    應系爭行人穿越道設置處為下坡，下雨容易滑倒，有危險之虞，所以才請人拆除
    等語，資為抗辯。
二、查上訴人為「喜市社區」住戶，於九十年十月五日中午，騎乘機車行經該社區內
    基隆市○○路八五巷一弄九號前丁字路口時滑倒，因而受有右踝挫傷、腓骨遠端
    骨折之傷害，業據上訴人提出診斷證明書二紙為證（參見原審卷第九頁、第十三
    頁），並經證人陳定國於原審到庭證述明確（參見原審卷九十一年四月十七日言
    詞辯論筆錄），應堪信為真正。被上訴人雖辯稱：上訴人可能係因天雨路滑，加
    上坡度大才滑倒的云云，惟查上訴人騎車跌倒之喜市社區內基隆市○○路八五巷
    一弄九號前丁字路口所設置之行人穿越道，為被上訴人指示訴外人順欣興業股份
    有限公司發包施作，為被上訴人自承，而該處穿越道油漆平面太厚，如欲下雨，
    住戶騎車經過容易滑倒受傷，有上訴人所提之喜市社區公共設施設計不良常發生
    意外說明書、喜市社區公共設施第三人意外責任險投保建議案附卷可稽，且證人
    張永樂亦到庭供稱其本人亦曾騎車經過該處滑倒過，亦曾二次目睹別人摔倒等語
    ，被上訴人亦自承很多住戶反應系爭行人穿越道設置處為下坡，下雨容易滑倒，
    有危險之虞，所以管委會事後已請人拆除等情，足見該處行人穿越道之標線施工
    及設置位置確有不當。是上訴人主張其因騎車經過前揭丁字路口，因為被上訴人
    設置之行人穿越道不當，致其滑倒受傷，應堪採信。
三、按因故意或過失，不法侵害他人之權利者，負損害賠償責任；土地上之建築物或
    其他工作物所致他人權利之損害，由工作物之所有人負賠償責任；不法侵害他人
    之身體或健康者，對於被害人因此喪失或減少勞動能力或增加生活上之需要時，
    應負損害賠償責任；不法侵害他人之身體，被害人雖非財產上之損害，亦得請求
    賠償相當之金額，民法第一百八十四條第一項前段、第一百九十一條第一項前段
    、第一百九十三條第一項、第一百九十五條分別定有明文。又公寓大廈管理委員
    會就區分所有人之公共設施，固非所有人，惟依其職務有就該工作物保持具備安
    全性之狀態，如有欠缺，致他人權利、身體、健康受損害，自應類推適用上開工
    作物所有人，侵權行為人之損害賠償責任。查上訴人因被上訴人保存不當之設施
    致其身體受有傷害，兩者間具有相當之因果關係，依前揭說明，被上訴人自應對
    上訴人因而所受之損害，負賠償責任。茲就上訴人所得請求被上訴人賠償之項目
    及金額，分述如下：
    （一）醫療費用：上訴人主張其受傷後赴基隆長庚醫院就醫支出醫藥費七千八百
          一十三元，於新昆明醫院就診支出醫療費用二千二百七十二元，於華泰中
          醫診所就診支出醫療費五千七百九十元，於同德中醫診所就診支出醫療費
          用三千零五十元，共計一萬八千九百二十五元，業據其提出收據二十一紙
          為證，被告對此亦不爭執。
    （二）增加生活需要：上訴人因跌倒受傷，不良於行，必須搭乘計程車往來就醫
          ，支出車費四千三百四十五元，業據其提出收據三十紙為證，被上訴人並
          不爭執。
    （三）減少工作收入：上訴人受傷前每月平均工資為一萬六千七百五十元，受傷
          後經醫囑必須休養八個月方能康復，因此自九十年十月五日起至九十一年
          六月五日止辦理留職停薪，減少工作收入一十三萬四千元，業據其提出診
          斷證明書二紙、各類所得扣繳暨免扣繳憑單、薪資單、人員留職停薪表申
          請單、留職停薪證明、在職證明各一件（均影本）為證，堪信為真正。
    （四）精神慰撫金：斟酌查上訴人受有右踝挫傷、腓骨遠端骨折之傷害，休養期
          間達八個月，精神、肉體確受有痛苦，上訴人為社區住戶等情狀，本院認
          上訴人請求精神慰籍金十五萬元，尚嫌過高，應以五萬元為當。
    上開上訴人得請求之金額合計為二十萬七千二百七十元。
三、綜上所述，上訴人本於侵權行為之法律關係，請求被告賠償之金額為二十萬七千
    二百七十元，上訴人之請求在此範圍內及自起訴狀繕本送達之翌日即九十一年三
    月十六日起至清償日止，按週年利率百分之五計算之法定遲延利息，為有理由，
    應予准許，逾此部分，則無理由，應予駁回。原審就上開應准許部分，為上訴人
    敗訴之判決，並駁回其假執行之聲請，尚有未洽。上訴意旨指摘原判決不當，求
    予廢棄改判，為有理由。爰由本院予以廢棄改判，如主文第二項所示。至於上訴
    人之請求不應准許部分，原判決為上訴人敗訴之判決，並駁回其假執行之聲請，
    經核於法並無不合，上訴意指求予廢棄改判，為無理由，應駁回其上訴。
四、據上論結，本件上訴為一部有理由，一部無理由，依民事訴訟法第四百三十六條
    之一第三項、第四百五十條、第四百四十九條第一項、第七十九條但書、第四百
    六十三條，判決如主文。
中　　　華　　　民　　　國　　九十三　　年　　　二　　　月　　  三  　　日
~B臺灣基隆地方法院民事庭
~B　審判長法　官　李木貴
~B　　　　法　官　林金發
~B　　　　法　官　林李達
右正本與原本無異。
本件不得上訴。
中　　　華　　　民　　　國　　九十三　　年　　 二　　　 月　　　五　　　日
~B　　　　書記官　周梅貞
